【裁判字號】    99,上易,128
【裁判日期】    990504
【裁判案由】    返還借款等
【裁判全文】
臺灣高等法院民事判決                 99年度上易字第128號
上  訴  人  丙○○
            乙○○
被上訴人    甲○○○
訴訟代理人  郭令立律師
上列當事人間請求返還借款等事件，上訴人對於中華民國98年12
月31日臺灣板橋地方法院98年度訴字第1854號第一審判決提起上
訴，本院於中華民國99年4月20日言詞辯論終結，判決如下：
    主    文
上訴駁回。
第二審訴訟費用由上訴人負擔。
    事實與理由
一、本件被上訴人起訴主張：被上訴人前於民國（下同）88年間
    參加上訴人丙○○所起會期自88年9月5日起至91年8月5日止
    ，金額新臺幣（下同）2萬元之合會兩會，分別於91年5月及
    同年7月得標， 惟上訴人丙○○無法給付被上訴人得標會款
    ，又於當月向被上訴人借4萬元未還，共欠被上訴人885,600
    元。上訴人丙○○於 91年7月21日簽立「得標互助會款轉做
    暫借款約定書」，同意將得標互助會款等欠款轉做借款，並
    約定如未清償以年息24%（月息2分）計算利息，並由上訴人
    乙○○擔任一般保證人，然屢經催討，上訴人丙○○始經被
    上訴人介紹向訴外人黃太太借款於 92年1月28日還55萬元給
    被上訴人，上訴人丙○○及乙○○並簽立「借款支票兌現保
    證書」保證款項之兌付， 惟就剩餘之335,600元欠款，上訴
    人迄未返還。嗣兩造於原法院協商同意上開會款轉借款之金
    額為222,800元，其自起訴之日起往前推5年之翌日即93 年6
    月6日起，按年息20％計算之約定遲延利息。 又上訴人丙○
    ○另於89年6月19日及同年9月16日分別向被上訴人各借貸30
    萬元，當時約明借期陸個月，利息按月息2分計算（ 即年息
    24%），迭經催促，上訴人丙○○迄未返還。 爰依消費借貸
    及普通保證契約之法律關係，聲明求為判決：(一)上訴人丙○
    ○應給付被上訴人222,800元及自 93年6月6日起至清償日止
    按年息百分之五計算之利息。如上訴人丙○○之財產強制執
    行無效果時，應由上訴人乙○○給付之(二)上訴人丙○○應給
    付被上訴人60萬元及自 98年9月17日起至清償日止按年息百
    分之20計算之利息。
二、上訴人則以：上訴人丙○○確實有積欠被上訴人合會會款，
    嗣兩造同意將會款轉為借款，並由上訴人乙○○擔任普通保
    證人，但被上訴人利息之請求已罹於時效，且經兩造於原法
    院審理中協商同意會款轉借款之金額為222,800元， 被上訴
    人並已口頭同意不請求利息。至於被上訴人主張之二筆30萬
    元借款，上訴人丙○○業分別於 89年7月19日及同年10月16
    日清償完畢。上訴人丙○○於 89年6月19日向被上訴人借貸
    30萬元借款時，即依據一般民間短期借貸慣例簽發票期為一
    個月、支票號碼0000000、面額30萬元之支票， 交付被上訴
    人，被上訴人並已提示兌現。 另上訴人丙○○於89年9月16
    日向被上訴人借貸30萬元借款時，亦簽發票期為一個月、支
    票號碼0000000、面額30萬元之支票交付被上訴人， 被上訴
    人亦已提示兌現，上訴人丙○○確已清償等語，資為抗辯。
三、原審判決：上訴人丙○○應給付被上訴人222,800元，及自
    93年6月6日起至清償日止，按年息百分之二十計算之利息。
    如上訴人丙○○之財產強制執行無效果時，應由上訴人乙○
    ○給付之，並依職權宣告假執行及以供擔保為條件為免假執
    行之宣告，而駁回被上訴人其餘之訴。上訴人不服提起上訴
    ，其上訴聲明為：(一)原判決關於命上訴人應給付被上訴人自
    93年6月6日起至清償日止按年息百分之二十計算之利息部分
    廢棄。(二)上開廢棄部分，被上訴人在第一審之訴駁回。(三)第
    一、二審訴訟費用由被上訴人負擔。被上訴人就其敗訴部分
    未據聲明不服，此部分已告確定，其於本院答辯聲明為：上
    訴駁回，第二審訴訟費用由上訴人負擔。
四、本件經依民事訴訟法第463條、第270條之1第1項第3款規定
    ，整理兩造不爭執事項並協議兩造簡化爭點為：
（一）兩造不爭執事項：
  １、被上訴人於 88年間參加上訴人丙○○所起，會期自88年9
      月5日起至 91年8月5日止，金額20,000元之合會二會，並
      分別於91年5月及7月得標，但上訴人丙○○因故未給付被
      上訴人得標款。 91年7月21日被上訴人與上訴人丙○○簽
      立「得標互助會款轉做暫借款約定書」，被上訴人同意將
      上訴人丙○○所積欠會款722,800元轉為借款， 約定利息
      利率為年息24%， 並由上訴人乙○○為上訴人丙○○之保
      證人。
  ２、兩造於原法院協商上開會款轉借款之金額同意以222,800
      元計算。
（二）兩造爭點：
      被上訴人可否請求上訴人給付上開會款轉借款222,800元
      之利息？其利率及利息起算期間？
五、茲就上開爭點，析述本院得心證之理由如下：
（一）查被上訴人於88年間參加上訴人丙○○所起之互助會，得
      標後上訴人丙○○因未能給付被上訴人得標款，乃於91年
      7月21日以上訴人乙○○為擔保人，與被上訴人簽立 「得
      標互助會款轉做暫借款約定書」，被上訴人同意將上訴人
      丙○○所積欠會款722,800元轉為借款， 約定利息利率為
      年息24%，嗣兩造於原審協商上開會款轉借款之金額以222
      ,800元計算等情，為兩造所不爭，並有得標互助會款轉做
      暫借款約定書、及原審98年10月22日言詞辯論筆錄在卷可
      稽（見原審卷第21頁、第56頁）。則被上訴人請求上訴人
      丙○○給付自98年6月5日支付命令送達翌日回溯五年之翌
      日，即93年6月6日起至清償日止按年息百分之二十計算之
      利息，尚非無據。
（二）上訴人丙○○雖抗辯兩造協商時，被上訴人已同意不請求
      222,800元之利息云云， 惟為被上訴人所否認，上訴人丙
      ○○未據舉證，難認其抗辯為真實可採。上訴人丙○○雖
      又抗辯上開222,800元中已包含利息10萬元， 且之前被上
      訴人已溢收利息46,400元， 被上訴人就此222,800元不可
      再請求給付利息云云。惟上訴人丙○○據以主張之計算式
      均為其自行制作，並未經被上訴人簽認（見本院卷第17至
      19頁、第21至22頁），且與被上訴人於原審所提，上訴人
      丙○○不否認為其書立之會款722,800元之計算式不同（
      見原審卷第44頁），既經被上訴人所否認，自無足取。
六、綜上所述，本件被上訴人主張上訴人丙○○積欠會款轉為借
    款金額為222,800元， 上訴人丙○○並應給付支付命令送達
    翌日回溯五年之翌日，即93年6月6日起按年息百分之二十計
    算之利息，上訴人乙○○為上訴人丙○○之保證人，於被上
    訴人就上訴人丙○○之財產強制執行無效果時，應負給付責
    任，為可採，上訴人所辯均為無可取。從而，被上訴人依消
    費借款及保證之法律關係請上訴人給付222,800元及自93 年
    6月6日起至清償日止按年息百分之二十計算之利息，上訴人
    乙○○於被上訴人如就上訴人丙○○之財產強制執行無效果
    時，應負給付責任，為有理由，應予准許。兩造陳明願供擔
    保聲請為准、免假執行之宣告，亦無不合。是則原審判命上
    訴人如數給付，並以供擔保為條件，為准、免假執行之宣告
    ，於法並無不合。上訴意旨就應付利息部分指摘原判決不當
    ，求予廢棄改判，為無理由，應予駁回其上訴。
七、本件事證已臻明確，兩造其餘之攻擊防禦方法及所提證據，
    經審酌後認均無礙判決之結果，爰不予一一論述。
八、據上論結，本件上訴為無理由，依民事訴訟法第449條第1項
    、第78條，判決如主文。
中    華    民    國    99    年    5     月    4     日
                   民事第三庭
                        審判長法  官 林敬修
                              法  官 吳青蓉
                              法  官 張靜女
正本係照原本作成。
不得上訴。
中    華    民    國    99    年    5     月    5     日
                              書記官 蕭麗珍

司法院資訊處製作；財團法人民間司法改革基金會備份。
